【裁判字號】    92,交聲,830
【裁判日期】    921001
【裁判案由】    違反道路交通管理處罰條例聲明異議
【裁判全文】
臺灣臺北地方法院交通事件裁定                    九十二年度交聲字第八三○號
      原處分機關  臺北市交通事件裁決所
      異 議 人即
      受 處 分人  甲○○
右列受處分人因違反道路交通管理處罰條例案件，對於臺北市交通事件裁決所中華民
國九十二年六月二十七日所為之處分（原處分案號：北市裁三字第車裁二二—ＡＡ0
000000號），聲明異議，本院裁定如左：
    主  文
原處分撤銷。
甲○○不罰。
    理  由
一、按法院受理交通事件，準用刑事訴訟法之規定，道路交通管理處罰條例第八十九
    條前段定有明文；又認定犯罪事實所憑之證據，雖不以直接證據為限，間接證據
    亦包括在內，然而無論直接證據或間接證據，其為訴訟上之證明，須於通常一般
    之人均不致有所懷疑，而得確信其為真實之程度者，始得據為有罪之認定，倘其
    證明尚未達到此一程度，而有合理之懷疑存在，無從使事實審法院得有罪之確信
    時，即應由法院諭知被告無罪之判決。最高法院復著有七十六年台上字第四九八
    六號判例可資參照。從而，法院於審理行為人違反道路交通管理處罰條例案件，
    當踐行完畢調查證據之程序後，為事實之認定時，如就原處分機關所認定之行為
    人違規之事實仍有合理之訴訟上懷疑，而無法確信行為人確有該當於道路交通管
    理處罰條例各該處罰條文之構成要件事實時，本對事實真偽有懷疑時，應將利益
    歸於被告之法則，即應作對受處分人有利之認定，合先敘明。
二、原處分機關係以：異議人即受處分人甲○○所有ＤＰＭ—四九三號輕型機車於民
    國九十二年四月十六日十一時三十分許，停放於禁止停車之臺北市○○○路○段
    一○○號人行道上，故依道路交通管理處罰條例第五十六條第一項第一款規定，
    處罰鍰新台幣六百元。
三、訊據受處分人堅詞否認曾將其所有ＤＰＭ—四九三號輕型機車，於前揭時地停放
    於人行道上，辯稱其所有前開輕型機車早已於九十二年四月十六日之前即已失竊
    ，故不可能在該日將該機車停放於臺北市○○○路○段一○○號人行道上，其向
    警察機關申報失竊日期雖載為九十二年四月二十日，但當時是因為不知道正確失
    竊時間，所以才填寫該日期等語。經查：
  (一)受處分人所有前揭機車係於九十二年四月二十日向警察機關申報遺失，除據受處
    分人自承在卷外（見本院九十二年九月二十二日訊問筆錄第三頁），復有贓物認
    領保管單一紙在卷可資佐證，足認為真。
  (二)而前揭車輛係於九十二年五月十一日於臺北市○○○路○段一○○號前所尋獲，
    有臺北市政府警察局信義分局汽車機車失竊受理報案暨尋（破）或證明單一紙在
    卷可稽，該機車並曾於受處分人申報失竊後（九十二年四月二十日）之九十二年
    四月二十五日，在前揭臺北市○○○路○段一○○號人行道違規停車，而經臺北
    市政府警察局中正第二分局值勤員警舉發，此有該分局九十二年八月八日北市警
    中正二分交字第○九二六二○九九四○○號函文所附臺北市政府警察局舉發違反
    道路交通管理事件通知單一紙在卷可稽，亦足認為真。
  (三)從而，本件受處分人所有前揭機車，於向警察機關申報失竊後，既曾出現於原處
    分機關所指受處分違規停車之臺北市○○○路○段一○○號人行道，該機車最後
    亦確係於該處發現，足認受處分人所指前開機車早已於九十二年四月十六日以前
    即已失竊，只不過向警察機關申報失竊時，因不知道正確失竊時間，故填寫同月
    二十日為失竊時間等語，即為可採。此外，並無其他證據可以證明受處分人確有
    前揭原處分機關所指違規事項，足證對於是否有違規事實，並無從為明確之認定
    ，是本前揭對事實真偽有懷疑時，應將利益歸於被告之法則，即應作對受處分人
    有利之認定。
四、綜上所述，依現存證據及所得採用之調查證據方法，尚不足為原處分機關所為前
    揭違規事實之認定，是原處分機關遽對受處分人為前開裁決，即難認為允當，足
    認受處分人之異議為有理由，應由本院將原處分撤銷，改諭知受處分人不罰，以
    資適法。
據上論結，應依道路交通案件處理辦法第二十條前段，裁定如主文。
中      華      民      國    九十二    年      十      月      一      日
                                    臺灣臺北地方法院交通法庭
                                        法  官  吳冠霆
右正本證明與原本無異。
如不服本裁定，應於裁定送達後五日內向本院提出抗告狀。
                                        書記官  楊文祥
中      華      民      國    九十二    年      十      月      一      日


司法院資訊處製作；財團法人民間司法改革基金會備份。
